臺灣高等法院刑事判決　　　　　　　　 94年度上訴字第661號
上　訴　人　臺灣板橋地方法院檢察署檢察官
上　訴　人
即　被　告　甲○○
上列上訴人因被告毒品危害防制條例案件，不服臺灣板橋地方法
院93年度訴字第1580號，中華民國94年 1月20日第一審判決（起
訴案號：臺灣板橋地方法院檢察署93年度核退毒偵字第 947號；
移送原審併辦案號：臺灣板橋地方法院檢察署93年度毒偵字第43
04號）提起上訴，因被告為有罪之陳述，經本院裁定行簡式審判
程序後判決如下：
    主  文
原判決撤銷。
甲○○連續施用第一級毒品，處有期徒刑捌月。
    事  實
一、甲○○於民國八十七年間因施用毒品案件，經臺灣板橋地方
    法院（下稱原審法院）以八十七年度毒聲字第二七八號裁定
    方法院檢察署檢察官以八十七年度偵字第八六一二號為不起
    訴處分確定。旋又因施用毒品案件，經原審法院八十七年度
    毒聲字第二三六六號裁定送觀察、勒戒，其後並因有繼續施
    用毒品之傾向，經原審法院以八十七年度毒聲字第二八五八
    號裁定令入戒治處所施以強制戒治；嗣因執行強制戒治成效
    及格，無繼續戒治之必要，由原審法院以八十八年度毒聲字
    第二一一四號裁定停止戒治，所餘期間付保護管束；惟於保
    護管束期間內因無正理當由拒不遵期接受尿液採驗而違反保
    護管束應遵守事項情節重大，經原審法院以八十八年度毒聲
    字第六八二五號裁定撤銷停止戒治，令入戒治處所施以強制
    戒治，於八十九年六月二十日戒治期滿釋放。另由臺灣板橋
    地方法院檢察署檢察官以八十七年度偵字第一八八九三號、
    第二０七一三號提起公訴，經原審法院以八十八年度易字第
    五二一號判處有期徒刑六月確定。再於八十九年間因施用毒
    品案件，經原審法院以八十九年度易字第一五八二號判處有
    期徒刑八月確定。另於八十八年間因販賣、轉讓毒品案件，
    經原審法院以八十八年度訴字第七八八號判處罪刑，應執行
    有期徒刑四年六月確定，前開三罪接續執行，於九十二年四
    月二十五日縮短刑期假釋出監，嗣假釋經撤銷，復入監執行
    殘刑二年六月二十三日，至九十六年六月六日始執行完畢（
    本案不構成累犯）。詎猶不思戒絕毒癮，自九十三年三、四
    月間某日起至同年七月三十日被警查獲前，在臺北巿萬華區
    ○○路二二八巷十號二樓住處，連續多次以將第一級毒品海
    洛因置於香菸內點燃吸聞之方式施用第一級毒品海洛因。嗣
    經警先後於九十三年五月十九日凌晨二時許、同年七月三十
    日某時許，分別在臺北縣中和巿和平街與興南街口捷運站前
    、臺北縣板橋巿建國街四十五號四樓查獲，經採集其尿液送
    驗結果均呈嗎啡陽性反應，而查悉上情。
二、案經臺北縣政府警察局板橋分局報請臺灣板橋地方法院檢察
    署檢察官提起公訴，以及移送併案審理。
    理  由
一、訊之被告甲○○固承認有於前揭時、地施用第一級毒品海洛
    因之事實，惟辯稱：被告係第一次施用海洛因，之前都沒有
    施用過，也無成癮，更不知朋友將海洛因摻入於香菸後交被
    告抽云云。
二、經查：
（一）被告於九十三年五月十九日凌晨三時三十五分許及同年七
      月三十日下午六時三十分許經警採集其尿液檢體送請臺灣
      檢驗科技股份有限公司以 EIA酵素免疫分析法初步檢驗，
      並以 GC/MS氣相層析質譜儀法檢驗結果，均呈嗎啡陽性反
      應，分別有臺北縣政府警察局板橋分局偵辦毒品危害防制
      條例案被移送人姓名及代碼對照表、臺北縣政府警察局中
      和分局毒品案犯罪嫌疑犯人姓名及代碼對照表各一紙（見
      核退毒偵卷第十五頁、毒偵卷第六頁）及臺灣檢驗科技股
      份有限公司濫用藥物尿液檢驗報告二份（見核退毒偵卷第
      三頁、毒偵卷第五頁）附卷足憑，足見被告確有於前揭時
      地施用第一級毒品海洛因之犯行。又被告前有如事實欄所
      載之施用毒品前科，有被告之前案紀錄表、臺灣板橋地方
      法院檢察署檢察官八十七年度偵字第八六一二號不起訴處
      分書、原審法院八十八年度毒聲字第六八二五號刑事裁定
      、八十八年度易字第五二一號刑事判決及八十九年度易字
      第一五八二號刑事判決在卷可按。本案事證明確，被告於
      強制戒治執行完畢釋放後，五年內再犯本件施用第一級毒
      品之罪，事證明確，犯行堪以認定。
（二）被告於本院訊問時雖辯稱是第一次施用海洛因，不知其所
      吸食之香菸摻有海洛因云云。惟被告於原審訊問時即已供
      稱：我是朋友有用的時候，跟他們要一些海洛因放在香菸
      裡面施用，大約是從九十三年三、四月份開始施用，大約
      用三、四個月，都在臺北巿萬華區○○路二二八巷十號二
      樓家裡施用等語；又稱：我最近因施用安非他命睡不著，
      才施用海洛因等語（見原審卷第九四、九五頁），可知被
      告於原審審理時即已坦承犯行，其於本院訊問時雖翻異前
      詞辯稱不知其所吸食之香菸摻有海洛因云云，惟在施用海
      洛因後會出現諸多異常之生理反應，若真如被告所辯係第
      一次施用海洛因，且不知香菸中摻有海洛因，則被告應當
      會對異常生理反應產生疑問，然被告不僅不加質疑，更數
      次吸食摻有海洛因之香菸，被告此部分所辯，顯為卸責之
      詞，不足為採。
三、核被告所為，係犯毒品危害防制條例第十條第一項之施用第
    一級毒品罪。其施用毒品前之持有海洛因之低度行為，已為
    施用之高度行為所吸收，不另論罪。被告先後多次施用海洛
    因抵癮之犯行，時間緊接，方法相同，觸犯構成要件相同之
    罪，顯係基於概括犯意為之，應依刑法第五十六條連續犯之
    規定，加重其刑。公訴意旨雖僅就被告於九十三年五月十九
    日凌晨三時三十五分許為警採尿前二十六小時內某時許施用
    第一級毒品海洛因之犯行起訴，其餘經本院認定有罪之施用
    第一級毒品海洛因之犯行，未經起訴，然未經起訴部分與公
    訴人提起公訴之犯罪事實有連續犯之裁判上一罪關係，為起
    訴效力所及，本院自應併予審理。
四、原審以被告上述犯行罪證明確，並據以論罪科刑，固非無見
    。然被告於九十三年七月三十日獲案後，即因涉犯販賣安非
    他命案，經原審法院依檢察官之聲請，於同日裁定羈押，迨
    至同年九月八日始被釋放之事實，有押票（見原審法院九十
    三年度聲羈字第三六六號卷第九頁）及被告之前案紀錄表可
    證；被告其後更於同年十一月十五日再被逮捕並入監執行事
    實欄所示之殘刑之事實，亦有被告之前案紀錄表可按。因之
    ，被告於原審訊問時雖自白稱：最後一次被警方查獲時有採
    尿，最後一次施用大約是九十三年十一月初云云（見原審卷
    第九四頁），原審並據此認定被告施用海洛因至九十三年十
    一之初。然被告之上開自白，並無其他補強證據，原審法院
    逕為有罪之認定，於法已有未合。況被告被羈押之期間長達
    四十天，事實上已無續施用海洛因之可能，被告於原審及本
    院訊問時且均供稱未上癮，則被告獲釋後，縱再起意施用，
    亦難認係基於概括犯意為之，原審法院逕就未經起訴之該部
    分認為與起訴部分有裁判上一罪關係，而併予審判，於法即
    有未當。被告上訴否認犯罪，指摘原審判決不當，雖無理由
    ；公訴人上訴意旨以：原審斟酌被告之犯後態度等一切情狀
    ，已量處被告適當之刑，詎被告不服原判決，任意提起上訴
    ，濫用司法資源，原審未及審酌被告濫行上訴之犯後態度，
    為此提起上訴，請求撤銷原判決，量處較原判決更重之刑等
    情。然原審法院依職權所為刑之量定，並無違法或顯然失出
    之情形，檢察官上訴指摘原審法院量刑過輕，亦無理由。然
    原審判決既有未當，自應由本院將原審判決撤銷改判。並審
    酌被告前已因施用毒品，獲得不起訴處分之寬典，復入監執
    行徒刑，仍不能戒除毒癮，再次漠視法令禁制而犯本罪，惟
    其施用毒品所生危害，實以自戕身心健康為主，對於他人生
    命、身體、財產等法益，尚無明顯而重大之實害，暨其施用
    毒品之次數、犯罪後之態度等一切情狀，量處有期徒刑八月
    。被告於九十三年五月十九日凌晨二時許，為警在臺北縣中
    和巿和平街與興南路口捷運站前查獲時所扣得之第二級毒品
    安非他命一包、玻璃球一個、分裝袋五個及電子秤一臺，均
    係被告供以施用、分裝、秤量第二級毒品安非他命所用之物
    ，尚與本案被告施用第一級毒品海洛因之犯罪事實無涉，爰
    不予宣告沒收。
據上論斷，應依刑事訴訟法第三百六十九條第一項前段、第三百
六十四條、第二百七十三條之一、第二百九十九條第一項前段，
毒品危害防制條例第十條第一項，刑法第十一條前段、第五十六
條，判決如主文。
本案經檢察官朱家崎到庭執行職務。
中　　華　　民　　國　　94　　年　　5 　　月　　3 　　日
                  刑事第十七庭審判長法  官　吳啟民
　                                  法  官　施俊堯
　                                  法  官　林瑞斌
以上正本證明與原本無異。
如不服本判決，應於收受送達後十日內向本院提出上訴書狀，其
未敘述上訴之理由者並得於提起上訴後十日內向本院補提理由書
（均須按他造當事人之人數附繕本）。
                                    書記官　陳思云
中　　華　　民　　國　　94　　年　　5 　　月　　4 　　日
附錄：本案論罪科刑法條全文
毒品危害防制條例第十條第一項
施用第一級毒品者，處六月以上五年以下有期徒刑。
